最高法院刑事判決　　　　　　　　　　　　　　　八十七年度台上字第二八四四號
　　上　訴　人　甲○○
　　　　　　　　乙○○
　　　　　　　　丙○○
　　　　　　　　丁○○
右上訴人等因違反毒品危害防制條例案件，不服台灣高等法院高雄分院中華民國八十
七年六月二十三日第二審判決（八十七年度上重訴字第八號，起訴案號：台灣屏東地
方法院檢察署八十六年度偵字第六○七○號），提起上訴，本院判決如左：
    主  文
原判決撤銷，發回台灣高等法院高雄分院。
    理  由
本件原判決撤銷第一審科刑判決，改判仍論處上訴人甲○○、乙○○、丙○○、丁○
○共同販賣毒品，乙○○累犯罪刑，固非無見。
惟查：(一)科刑判決所認定之事實，與其所採之證據不相適合者，即屬所載理由矛盾，
其判決當然為違背法令。原判決於事實欄內記載「鄧忠武（鄧三）乃再與甲○○接洽
有關前次所談及交由甲○○在台灣銷售鄧忠武另循管道所走私進入台灣之毒品海洛因
事宜，並表示已成功走私一批海洛因至台灣，甲○○如願意在台灣負責銷售，可隨時
與鄧忠武聯繫……。甲○○即本於與『小洋』、鄧忠武在台販售營利之共同犯意，明
確告知鄧忠武願意在台灣販入後銷售該批已走私進口之毒品海洛因（走私部分甲○○
未參與謀議，故甲○○就鄧忠武如何走私過程尚屬不知情）」，於理由一(一)並論述「
該批巨量海洛因既係『鄧三』處心積慮走私進入台灣地區」，似認本件扣案之毒品海
洛因係由「小洋」「鄧三」在國外販入並走私進口台灣地區，上訴人等對於「小洋」
「鄧三」在國外販入及走私毒品海洛因進口台灣地區均未曾謀議。然其於理由一(五)內
則謂「乙○○、丙○○、丁○○與『鄧三』、『小洋』、『阿財』及甲○○間就販入
毒品以供販賣犯行，互有共謀之犯意聯絡無疑。」復於理由二內說明「上訴人等四人
意圖販賣而販入海洛因之所為，均犯肅清煙毒條例第五條第一項之販賣毒品罪，彼此
間有犯意聯絡及行為分擔，且均與『小洋』、鄧忠武、『阿財』間亦均有犯意聯絡與
行為分擔，均應成立共同正犯」，顯有理由矛盾之違誤。又苟上訴人等與「小洋」「
鄧三」對於意圖販賣而在國外販入毒品海洛因有共同之犯意聯絡，則原判決漏未論列
上訴人等對於「小洋」「鄧三」走私毒品進口，另涉犯共同運輸毒品罪及私運管制物
品進口罪，亦有未合。(二)有罪之判決書應記載事實，刑事訴訟法第三百零八條定有明
文。所謂事實，不僅指犯罪之行為而言，即犯罪之動機、目的、手段、結果等與論罪
科刑有關之事實，均應依法認定，予以明確記載。原判決於事實欄內載明「並由甲○
○與鄧忠武議妥，以每公斤新台幣（下同）八十萬元之價格，將該批已走私入境之巨
量海洛因交由甲○○在台灣販賣」「同意由乙○○介紹買主，並議定由甲○○再以每
公斤海洛因一百萬元（實際市價則達一百八十萬元）之價格交由乙○○在台對外銷售
」，但對於丙○○、丁○○犯罪之動機及目的，則未明白認定，詳細記載，亦有違誤
。(三)有罪之判決書，其事實記載與理由說明，必須互相一致，方為適法。原判決於事
實欄內記載「甲○○同意由乙○○負責介紹買主，並議定由甲○○再以每公斤海洛因
一百萬元之價格（實際市價則達一百八十萬元）交由乙○○在台對外銷售」，而於理
由一(五)內則謂「雖乙○○係議定以每公斤一百八十萬元之價格向甲○○取得海洛因」
，又其於事實欄內記明「並扣得甲○○、丁○○所有，供其二人與乙○○、丙○○共
同販賣毒品所用盛裝海洛因之塑膠水桶六個……」，然於理由內則說明「另扣案盛裝
海洛因之塑膠水桶六個…為甲○○、丁○○所有，係上訴人四人用以持有毒品所用之
物，併依刑法第三十八條第一項第二款規定沒收」，其事實之記載與理由之說明，顯
不相適合，難謂適法。(四)販賣毒品，如兼有運輸毒品行為，二者有方法結果之牽連關
係，應從一重處斷。原判決認上訴人等為販賣毒品而運輸，其運輸毒品行為為販賣毒
品行為所吸收，不另論罪，自有適用法則不當之違法。以上或為上訴意旨所指摘，或
為本院得依職權調查之事項，應認原判決有發回更審之原因。
據上論結，應依刑事訴訟法第三百九十七條、第四百零一條，判決如主文。
中      華      民      國    八十七    年      八      月    二十七    日
                              最高法院刑事第五庭
                                  審判長法官  陳  錫  奎
                                        法官  王  德  雲
                                        法官  洪  清  江
                                        法官  吳  昆  仁
                                        法官  李  伯  道
      右正本證明與原本無異
                                              書  記  官
中      華      民      國    八十七    年      九      月      一      日
